【裁判字號】    98,司,165
【裁判日期】    980624
【裁判案由】    選派檢查人
【裁判全文】
臺灣士林地方法院民事裁定               98年度司字第165號
聲  請  人  甲○○
代  理  人  黃璽麟  律師
複  代理人  謝其演  律師
相  對  人  銘珍食品廠有限公司
法定代理人  乙○○
代  理  人  陳清茂  律師
            陳昱宇  律師
上列聲請人聲請選派檢查人事件，本院裁定如下：
    主  文
選派王仲鳴會計師（中山聯合會計師事務所，設臺北縣三重市○
○路○段六○九巷二號五樓之二）為相對人公司之檢查人，檢查
相對人公司業務帳目及財產情形。
程序費用新臺幣壹仟元由相對人負擔。
    理  由
一、按繼續1 年以上，持有已發行股份總數3%以上之股東，得聲
    請法院選派檢查人，檢查公司業務帳目及財產情形，公司法
    第245 條第1 項定有明文。此項規定亦為有限公司所準用，
    同法第110 條第3 項亦有明定。是上開聲請選派檢查人之規
    定，除具備繼續1 年以上持有已發行股份總數3%之股東之要
    件外，別無其他資格之限制（最高法院86年度臺抗字第108
    號判決參照）。
二、本件聲請意旨略以：聲請人之父林清輝生前對相對人公司出
    資新臺幣（下同）300 萬元，嗣聲請人繼承其父對相對人公
    司之出資額，相對人公司亦將聲請人之姓名及出資額登載於
    股東名簿，並於民國97年3 月17日修正公司章程第5 條，將
    股東「林清輝」變更為「甲○○」即聲請人，故伊出資額為
    300 萬元，占相對人公司資本總額百分之33，自得依法提出
    本件聲請。又聲請人經行使監察權請求相對人交付簿冊資料
    ，惟遭相對人拒絕，而於兩造間之交付簿冊訴訟中，相對人
    之陳辭矛盾且悖於常情，為維護聲請人及股東權益，實有聲
    請選派檢查人檢查相對人公司之業務帳目及財產情形之必要
    ，請裁定准予選派會計師為檢查人等語，並提出相對人公司
    股東名簿、公司章程、有限公司變更登記表等影本為證。
三、經查：
  (一)相對人公司資本總額為900 萬元，聲請人出資額300 萬元，
    占總出資額百分之33，確係繼續1 年以上，持有相對人公司
    資本總額百分之3 以上之股東等情，有聲請人所提出相對人
    公司變更登記表及章程影本在卷可憑，合於公司法第245 條
    第1 項之要件，堪認聲請人之聲請為有理由，應予准許。
  (二)至於相對人經本院依非訟事件法第172 條第2 項規定合法通
    知，雖陳述意見略以：聲請人聲請法院選派檢查人，檢查相
    對人公司業務帳目及財產情形，惟檢查之範圍為何未見說明
    ，又相對人公司92年度以前之帳冊，除總分類帳外，均因颱
    風淹水而滅失，另93、94年度之帳冊亦已遺失，實際上亦無
    從實施檢查，且兩造間已有交付簿冊訴訟繫屬中，其於第二
    審判決所揭示聲請人得查閱之範圍內，聲請人再行聲請選派
    檢查人顯無訴訟利益，另保存期限外之各項會計憑證、帳簿
    及財務報表，依法相對人公司亦無保存之義務，是聲請人聲
    請選派檢查人，顯無理由等語。惟按，關於有限公司之營業
    報告、財務報表等表冊，係由董事所造具，應分送股東請其
    承認。而不執行業務之股東，亦得隨時向執行業務之股東質
    詢公司營業情形，查閱財產文件、帳簿、表冊。此觀諸公司
    法第110 條第1 項、第48條等規定可明。而為保障股東出資
    權益，並使股東得以審核表冊，以行使承認權或提出異議，
    公司法第110 條第3 項乃有準用第245 條之規定，賦予持有
    出資額一定比例之股東，得聲請法院選派檢查人之權限。倘
    合於該規定之要件外，別無其他資格或條件之限制，對所得
    檢查公司業務帳目及財產之範圍，亦無限制之明文。相對人
    公司既拒絕交付簿冊文件，聲請人依前揭規定聲請選派檢查
    人，即非無據。又聲請人雖曾對相對人提起交付簿冊之訴訟
    ，惟該案件聲請人請求之事項及範圍，均與本件不同，且尚
    於第三審繫屬中，故難認聲請人本件所為聲請無保護利益。
    從而，相對人抗辯自乏所據，並堪認聲請人所為選派檢查人
    之聲請為有理由，應予准許。
  (三)經本院依職權函請臺北市會計師公會推薦適當之會計師供本
    院遴選為相對人之檢查人，經該會推薦王仲鳴會計師（會籍
    編號：2453，中山聯合會計師事務所執業會計師，事務所設
    臺北縣三重市○○路○ 段609 巷2 號5 樓之2 ，電話號碼：
    00-00000000 ，傳真號碼：00-00000000 ），有該會98年6
    月19日北市會字第0980316 號函在卷可稽，本院審酌王仲鳴
    為會計師，對於公司業務、帳目及盈虧情形，應能本於專業
    知識予以檢查，當亦能適時維護、保障聲請人及其他股東之
    權益，認洵屬適當，爰依公司法第110 條第3 項準用同法第
    245 條第1 項之規定，選派王仲鳴會計師為檢查人，檢查相
    對人公司之業務帳目及財產情形。又相對人應依檢查人之要
    求提出相關帳簿、表冊供檢查，至於檢查人之報酬，則依非
    訟事件法第174 條前段規定，應由相對人負擔，附此敘明。
四、依非訟事件法第172 條第1 項、第175 條第3 項、第21條第
    2 項，裁定如主文。
中    華    民    國    98    年    6     月    24    日
                  民事第一庭  法  官  周群翔
以上正本證明與原本無異。
如對本裁定抗告，應於裁定送達後10日內向本院提出抗告狀。
中    華    民    國    98    年    6     月    24    日
                              書記官  阮弘毅


司法院資訊處製作；財團法人民間司法改革基金會備份。
